臺灣板橋地方法院民事裁定　　　　　　　　　　　　　　九十三年度訴更字第五號
　　原　　　告　甲○○
　　訴訟代理人　李勇三律師
　　被　　　告　乙○○
右當事人間請求給付賠償金事件，本院裁定如左：
    主      文
本件移送臺灣高雄地方法院。
    理      由
一、按訴訟之全部或一部，法院認為無管轄權者，依原告聲請或依職權以裁定移送其
    管轄法院，民事訴訟法第二十八條第一項定有明文。
二、次按訴訟，由被告住所地之法院管轄。被告住所地之法院不能行使職權者，由其
    管轄，同法第一條第一項定有明文。其於修正後增列「訴之原因事實發生於被告
    之居所地者，亦得由其居所地管轄。」規定，揆其立法意旨無非以若堅持以「住
    所」為定自然人普通審判籍之原則，以中國人之鄉土觀念深厚，多不願廢止其祖
    決實際問題爰增列之。並敘明定法院之管轄以起訴時為準。如被告於其居所地發
    生訴之原因事實後起訴前已離去，並廢止該居所，則該原因事實發生地於起訴時
    ，已非被告之居所地，該地法院自無本項後段之管轄權。是以增列「訴之原因事
    實發生於被告之居所地者，亦得由其居所地管轄。」規定，其目的仍在為保護被
    告利益，防止原告濫訴，固守「以原就被」之原則。查原告提起本件訴訟時（民
    國九十三年一月三十日）被告之住所地為高雄市○○區○○路一三六號四樓，除
    據被告陳明在卷外，並有戶役政連結作業系統查詢資一份附卷可查，應可認為真
    正。再者，不問本件訴之原因事實是否發生於本院轄區，承前述，非符被告於起
    訴時之居住地仍在本院轄區之要件，本院仍無管轄權。經查
（一）原告主張被告於原告提起本件訴訟時居住於台北縣中和市一節，固據提出存證
      信函（寄件址：台北縣三重市○○街三四號三樓）、律師函（寄件址：台北縣
      板橋市○○路○段三三號十五樓之一）、不起訴處分書（被告住所：台北縣中
      和市○○路四一七之三十號）各一份為證，惟觀諸前開書證寄送之時間，均早
      於提起本件訴訟時，是尚難單憑前開書證之提出即認被告於起訴時仍繼續居住
      於台北縣中和市。
（二）又被告所辯：其於九十二年八月間即自原任職公司離職（原任職公司設於台北
      縣板橋市○○路○段三三號十五樓之一，為兩造所不爭執。）一節，為原告所
      不爭執，堪認為真正。被告復辯以：九十二年九月起被告即任職於凌網科技股
      份有限公司（設於新竹市○○路一九二號九樓之一，有公司基本資料查詢單一
      份在卷可佐），因工作性質為包工制，無庸實際到公司執行業務，是於九十二
      年八月間起即搬回高雄之住所居住迄今，並未居住在中和友人住處等情，並提
      出內容相符之扣繳憑單一份、車票一紙為證。原告雖否認被告前開辯詞，主張
      ：被告係服務於凌網科技股份有限公司台北分公司（設台北市○○○路○段五
      一號五樓），故應確係在台北居住工作云云。惟查被告在何處工作與實際上居
      非本院管轄範圍，豈得單憑臆測，而由原告任意創設管轄法院。參以，衡諸經
      驗法則，倘被告確如原告所指實際係居住於台北，應無不同意由本院或臺灣台
      北地方法院管轄，而自願遠赴臺灣高雄地方法院應訊之理。而承前述，修法後
      增列訴之原因事實發生於被告之居所地者，亦得由其居所地管轄之規定，其目
      的仍在為保護被告利益，防止原告濫訴，本件被告既否認於起訴時居住於本院
      轄區，並就其居住在高雄已提出相當之證據可資憑信，非有相當之反證本院應
      無從再為反對之推認。
（三）是則，經本院調查之結果，認本件起訴時告實際之居所地應係在高雄，並非台
      北縣中和市，本件並無因適用民事訴訟法第一條第一項後段定規定，而得推認
      本院有管轄權之情存在。
四、再按，因契約涉訟者，如經當事人定有債務履行地，得由該履行地之法院管轄，
    民事訴訟法第十二條定有明文。所謂「定有債務履行地」，專指當事人以契約約
    定之清償地而言，民法第三百十四條所定債務履行地（法定清償地）不與焉。查
    本件原告於準備程序中自承「並無約定契約履行地」（見本院九十三年七月八日
    準備程序筆錄），承前述，本即無適用民事訴訟法第十二條定本件管轄權之餘地
    。雖原告再於九十三年七月九日提出準備書主張：依契約第七條約定，被告應依
    約定時間將程式交給原告，故履行地在債權人之住所云云。惟縱認屬實，至多僅
    得認臺灣台北地方法院亦同具管轄權，而未改變本院無管轄權之事實。
五、末按，被告住所、不動產所在地侵權行為地或其他據以定管轄法院之地，跨連或
    散在數法院管轄區域內者，各該法院俱有管轄權，民事訴訟法第二十一條定有明
    文。本件承前述，原告向無管轄權之本院起訴，顯係違誤，經本院審酌結果，認
    本件訴訟或有數法院均具管轄權之情存在，然仍以被告住所地即臺灣高雄地方法
    院，為本件訴訟最適當之管轄法院。爰依職權將本件移送於臺灣高雄地方法院。
六、依首開法條裁定如主文。
中　　　華　　　民　　　國　　九十三　　年　　　七　　　月　　 十二 　　日
                                臺灣板橋地方法院民事第一庭
                                    法  官  黃信滿
右為正本係照原本作成
如對本裁定抗告須於裁定送達後十日內向本院提出抗告狀
中　　　華　　　民　　　國　　九十三　　年　　　七　　　月　　 十二 　　日
                                    書記官  吳美瑤
